【裁判字號】    91,訴,1296
【裁判日期】    920623
【裁判案由】    強盜等
【裁判全文】
臺灣高雄地方法院刑事判決                        九十一年度訴字第一二九六號
    公  訴  人  臺灣高雄地方法院檢察署檢察官
    被      告  甲○○
    指定辯護人  本院公設辯護人丁○○
右列被告因強盜等案件，經檢察官提起公訴（九十一年度偵字第九六二號），本院判
決如左：
    主  文
甲○○共同以非法方法，剝奪人之行動自由，未遂，累犯，處有期徒刑捌月。
    事  實
一、甲○○於民國八十二年間因違反麻醉藥品管理條例案件，經本院判處有期徒刑五
    年六月，於八十六年五月十四日假釋出獄，刑期至八十八年五月二十六日屆滿，
    以已執行完畢論，猶不知悔改，竟因其友人丙○○（本案通緝中，待緝到後另行
    審結）向其表示與戊○○素有嫌隙，欲至戊○○住處強押戊○○出來教訓，而與
    丙○○及某綽號「文仔」之不詳姓名年籍成年男子（以下簡稱「文仔」），共同
    基於妨害自由之犯意聯絡，於九十年十一月十日晚間七時許，三人均以丙○○事
    先備妥之毛巾蒙面且手持鋸子，未經乙○○○之同意，即無故侵入其位於高雄市
    小港區○○路八號之住處，當時乙○○○正於住處客廳看電視，見三人闖入後即
    衝入其子戊○○之房間內，丙○○與甲○○見狀亦衝至戊○○之房間並踢開房門
    ，進而與乙○○○及戊○○在房門處拉扯，後因丙○○蒙面之毛巾遭戊○○扯下
    ，且「文仔」見到已有人自該住處跑出屋外，三人遂匆匆離開該住處而未將戊○○押走，並將上開蒙面所用之毛巾、鋸子等物，丟棄於高雄市小港區○○○路旁
    草叢內而滅失。
二、案經乙○○○訴由高雄市政府警察局小港分局報請台灣高雄地方法院檢察署檢察
    官偵查起訴。
    理  由
一、訊據被告甲○○對於在右揭時、地，未經告訴人乙○○○之同意，即與同案被告
    丙○○、「文仔」均蒙面且手持鋸子，侵入告訴人之住處，且與告訴人及其子戊○○相互拉扯等情均不否認，惟仍辯以：丙○○只是跟我說要去找人吵架的云云
    。經查：告訴人乙○○○於本院調查時指稱：歹徒三人衝入時我是在客廳，看到
    其等進入我才跑到我兒子的房間，後來三人推開房門並進入房間，但他們並沒有
    將我推倒在床上，是他們將房門推開時，因床就在門邊，我才順勢倒在床旁，在
    這過程中我們的行動自由並沒有受到限制，也沒有受傷，歹徒也都沒有說話等情
    明確（見本院九十一年七月十日訊問筆錄）；而證人戊○○亦證稱：該三人並沒
    有將我推倒在床上，丙○○有一腳踏入房間內，後來又拉我的頭髮，我們在門邊
    拉扯等語（見本院九十一年七月十日訊問筆錄），核與被告甲○○所辯情節均大
    致相符。同案被告丙○○亦供稱：我當天是要去押乙○○○的兒子，因為她兒子
    在網咖講話很衝，我有跟甲○○說我是要去尋仇的，他就和我去了，當天我們三
    人都有蒙面，也有拿鋸子，進去後乙○○○跑到戊○○的房間，還沒把房門鎖住
    我們就把門踢開，後「文仔」說有人跑出去，叫我們快退等語（見偵查卷第四十
    二頁、本院九十一年五月二十九日訊問筆錄），亦與被告甲○○及告訴人乙○○○、證人戊○○所述一致。又被告甲○○雖辯稱只是要去找人吵架云云，然其與
    同案被告丙○○及「文仔」三人，當天均以毛巾蒙面，且手持鋸子此等尖銳危險
    之兇器，如僅係要找人吵架應尚不需作如此裝束，且同案被告丙○○亦明確供稱
    ：我有告訴另外二人當天是要去尋仇的，要前去證人戊○○住處強押他出來教訓
    等語（見偵查卷第四十二頁），業如前述，足見被告甲○○應與同案被告丙○○
    對於前去告訴人乙○○○之住處，係為了強押證人戊○○出來教訓等情，有犯意
    之聯絡無訛，是其前開辯詞，應係避重就輕之詞，尚不足採。本件事證明確，被
    告甲○○之犯行，堪以認定。
二、按刑事訴訟程序中，對於被告之行為，應受裁判之範圍，乃起訴書所記載被告之
    「犯罪事實」，若起訴書犯罪事實欄內，對此項行為已予以記載，即為法院應予
    審判之範圍，至於起訴書引用之犯罪法條僅係公訴人主張被告觸犯何項罪名之意
    見，供法院審判之參考，法院審判時於同一基本事實之範圍內，並不受起訴法條
    之拘束，亦即法院在不妨礙起訴基本社會事實同一之範圍內，得自由認定事實，
    此有最高法院八十三年度台上字第二０四號判決及八十七年度台非字第四０七號
    判決要旨可資參照；是本件被告無故侵入告訴人住宅之犯行，已涵蓋於起訴書所
    載之犯罪事實內，核其所為，係犯刑法第三百零六條第一項之無故侵入住宅罪及
    同法第三百零二條第三項、第一項之妨害自由未遂罪。被告與同案被告丙○○及
    「文仔」三人間就上開犯行，有犯意聯絡及行為分擔，均為共同正犯。被告所犯
    前開二罪間，有方法、目的之牽連關係，為裁判上一罪，應從一重之妨害自由未
    遂罪論處。公訴意旨雖未敘及被告有妨害自由未遂之犯行，然該部分之事實與前
    揭論罪科刑之侵入住宅罪部分，有裁判上一罪之關係，已如前述，為起訴效力所
    及，本院自應一併審究。被告於八十二年間因違反麻醉藥品管理條例案件，經本
    院判處有期徒刑五年六月，於八十六年五月十四日假釋出獄，刑期至八十八年五
    月二十六日屆滿，以已執行完畢論，有卷附台灣高等法院被告全國前案紀錄表在
    卷可按，其受有期徒刑之執行完畢，五年以內再犯有期徒刑以上之罪，為累犯，
    依法加重其刑。被告已著手於妨害自由行為之實施，惟尚未生強押證人戊○○離
    開住處之結果，為未遂犯，應依刑法第二十六條前段之規定，減輕其刑，並先加
    重後減輕之。爰審酌被告與同案被告丙○○欲尋仇之對象戊○○本無嫌隙，竟意
    志不堅，僅因友人之慫恿即參與本件犯行，是非觀念薄弱，與同案被告丙○○及
    「文仔」共同侵入被害人之住宅內，且以毛巾蒙面還手持鋸子，造成被害人心理
    之巨大恐懼，嚴重侵害被害人居住之安寧，惟念其尚未對被害人及其家人造成身
    體上之實質傷害，亦未押走戊○○即行逃逸，犯後亦知坦承犯行，良知未泯等一
    切情狀，量處如主文所示之刑。至被告等持以犯罪所用之毛巾、鋸子等物，均已
    丟棄於草叢內而滅失，業據同案被告丙○○於警訊時供承在卷，爰不予宣告沒收
    。
三、公訴意旨另以：被告甲○○及同案被告丙○○及「文仔」，三人共同基於意圖為
    自己不法所有之犯意聯絡，於右開時、地，分別持其所有客觀上足以傷害人之生
    命、身體具危險性而屬兇器之鋸子各一把及均以毛巾蒙面，並將告訴人乙○○○
    及被害人戊○○推倒於床上，以此方式至使其等均不能抗拒後，再由同案被告丙○○至床頭櫃強取被害人戊○○所有易利信牌Ｔ二八型行動電話一支，因認被告
    甲○○亦涉犯刑法第三百三十條第一項之加重強盜罪嫌。按犯罪事實應依證據認
    定之，無證據不得推定其犯罪事實，又不能證明被告犯罪者，應諭知無罪之判決
    ，刑事訴訟法第一百五十四條、第三百零一條第一項分別定有明文。又按刑事訴
    訟法上所謂認定犯罪事實之證據，係指足以認定被告確有犯罪行為之積極證據而
    言，如未能發現相當證據或證據不足以證明，自不能以推測或擬制之方法，以為
    裁判基礎，最高法院二十九年上字第三一○五號及四十年台上字第八十六號分別
    著有判例可資參照。公訴人認被告甲○○涉犯加重強盜罪嫌，係以同案被告丙○○於警訊中之自白、被告甲○○等三人均以毛巾蒙面及手持鋸子進入告訴人乙○○○之住處內，且同案被告丙○○強取證人即被害人戊○○所有之易利信牌Ｔ二
    八型行動電話一支等情，資為論述之依據。惟被告甲○○堅決否認有何強盜之犯
    意，辯稱：當時是丙○○邀我說要去找人吵架的，我以為對方有很多人，到場後
    才知道只有一對母子，後來看丙○○和戊○○起衝突的樣子不像是要尋仇，我就
    去將他們拉開，並叫丙○○快走，我根本就不知道當時丙○○有拿走戊○○的手
    機等語。經查：
  (一)告訴人乙○○○及證人戊○○於本院調查時，均已明確表示當時並未遭被告等人
    限制其行動自由，或有何遭被告等人以強暴、脅迫之手段，而致不能抗拒並交付
    財物之情形，僅係在證人戊○○之房門處拉扯而已，業據前述，則被告等人是否
    確有強盜之行為，已非無疑。再查，被告等人進入告訴人乙○○○之住處時均未
    發一語，而係直接衝至證人戊○○之房間處，此亦據告訴人乙○○○指述綦詳（
    見本院九十一年七月十日訊問筆錄）；衡情倘被告等人果真係欲至告訴人住處強
盜財物，以其等當時均手持利器且以毛巾蒙面之情形下，應於進入屋內就會喝令
    告訴人等交出財物，或搜刮房屋內有價值之物品，何必直衝證人戊○○之房門，
    且與告訴人等近距離拉扯不休，徒遭告訴人等認出面貌之風險？是被告等人應係
    欲將證人戊○○強押至他處，而非要強盜財物方是。
  (二)同案被告丙○○於警訊時雖坦承：其至告訴人乙○○○之住處係為了強盜財物云
    云；然其於偵查中及本院調查中則已供稱：戊○○講話很衝，所以我提議去押他
    出來，我怕他認出我來所以才蒙面，當時他有反抗，將我的毛巾拉下來看到我，
    且有一個男子大喊「你們幹什麼」，所以我們就退了等語（見偵查卷第四十二頁
    ），核與被告甲○○於本院審理中所辯均大致相符。且查，同案被告丙○○於偵
    查中並供稱：我當初只跟他們說我要去押人尋仇的，他們就跟我一起去了，手機
    是我拿的，他們不知道，我是因為怕被害人報警才拿走手機的，後來我就將手機
    丟掉了等語（見偵查卷第四十二頁），亦與被告甲○○所辯相合。再由告訴人於
    本院調查時所繪製證人戊○○房間之位置圖觀之，該房間內所擺放之床鋪，床頭
    即在該房間之門邊，是倘同案被告丙○○於離開該房間時，順勢取走放置於床頭
    之手機，被告甲○○因匆匆離開現場而未注意此情，亦不違常情，此觀證人戊○○亦證稱：其並不知道同案被告丙○○係於何時取走其放置於床頭之手機等語自
    明（見本院九十一年七月十日訊問筆錄）。綜上所述，實無任何積極證據足資證
    明被告甲○○對於同案被告丙○○於離開證人戊○○之房間時，有取走證人戊○○置於床頭之手機一情有所知悉，且被告甲○○本身並未取走任何告訴人等所有
    之財物，自難以此遽論被告甲○○與同案被告丙○○，有何意圖為自己不法所有
    之犯意聯絡。
  (三)此外，本院復查無其他證據證明被告甲○○確有公訴人所指之強盜犯行，惟此部
    分有前揭論罪科刑之無故侵入住宅罪間，有方法、目的之牽連關係，為裁判上一
    罪，是就此爰不另為無罪之諭知。
據上論斷，應依刑事訴訟法第二百九十九條第一項前段，刑法第二十八條、第三百零
二條第一項、第三項、第三百零六條第一項、第五十五條、第四十七條、第二十六條
前段，罰金罰鍰提高標準條例第一條前段，判決如主文。
中      華      民      國      九十二      年    六    月    二十三    日
                                  臺灣高雄地方法院刑事第一庭
                              審判長法官  林水城
                                            法官  謝雨真
                                            法官  盧怡秀
右正本證明與原本無異。
如不服本判決，應於判決送達後十日內，向本院提出上訴狀。
                                          書記官  林佳蓉
中      華      民      國      九十二      年    六    月    二十四    日


司法院資訊處製作；財團法人民間司法改革基金會備份。
